臺灣高雄地方法院民事裁定
111年度雄全字第58號
聲  請  人  吳琦翰  

相  對  人  陳武德  

上列當事人間聲請假扣押事件，本院裁定如下：
    主　文
聲請人以新臺幣捌拾伍萬元為相對人供擔保後，得就相對人之財
產在新臺幣貳佰伍拾萬元之範圍內為假扣押。
相對人如為聲請人供擔保新臺幣貳佰伍拾萬元後，得免為或撤銷
假扣押。
聲請程序費用由相對人負擔。
    理　由
一、聲請意旨略以：相對人於民國111 年1 月25日11時17分許，
    騎乘車牌號碼000-000 號普通重型，沿高雄市三民區水源路
    125 巷北往南方向行駛至鐵道街口左轉往東時，本應注意行
    經無號誌交叉路口時，應依停字指示讓幹道車先行，而依當
    時狀況，並無不能注意之情況，竟貿然左轉，而與聲請人騎
    乘之車牌號碼000-000號普通重型機車發生碰撞，嚴重脊髓
    神經損傷等傷害，聲請人因上開事故受有醫療費用損失新臺
    幣（下同）68,240元、看護費用損失360,600元、交通費用1
    2,010元、無法工作損失217,000元、減少勞動能力損失2,31
    0,506元與精神慰撫金1,000,000 元，共計3,988,889元之損
    害，然相對人於肇事後之調解過程拒絕賠償，顯已有拒絕給
    付之表示，倘聲請人不立即為保全程序，勢必造成日後不能
    強制執行或甚難執行之虞。為免相對人脫免債務隱匿財產，
    致聲請人日後縱然勝訴確定，也無法獲得滿足，爰依民事訴
    訟法第522 條、第523 條、第526 條之規定，願供擔保，請
    准就相對人所有財產於1,017,429 元之範圍內予以假扣押等
    語。
二、按債權人就金錢請求或得易為金錢請求之請求，欲保全強制
    執行者，得聲請假扣押；假扣押，非有日後不能強制執行或
    甚難執行之虞者，不得為之，民事訴訟法第522 條第1 項、
    第523 條第1 項定有明文。又所稱「有日後不能強制執行或
    甚難執行之虞」之「假扣押之原因」者，本不以債務人浪費
    財產、增加負擔或將其財產為不利益之處分，致達於無資力
    之狀態，或債務人移住遠方、逃匿無蹤或隱匿財產等積極作
    為之情形為限，祇須合於該條項「有日後不能強制執行或甚
    難執行之虞」之條件，即足當之。倘債務人對債權人應給付
    之金錢或得易為金錢請求之債權，經催告後仍斷然堅決拒絕
    給付，且債務人現存之既有財產，已瀕臨成為無資力之情形
    ，或與債權人之債權相差懸殊，將無法或不足清償滿足該債
    權，在一般社會之通念上，可認其將來有不能強制執行或甚
    難執行之虞之情事時，亦應涵攝在內。又按請求及假扣押之
    原因應釋明之。前項釋明如有不足，而債權人陳明願供擔保
    或法院認為適當者，法院得定相當之擔保，命供擔保後為假
    扣押，亦為民事訴訟法第526 條第1 項、第2 項所明定。所
    謂釋明，乃當事人提出之證據雖未能使法院達於確信之程度
    ，惟已使法院得薄弱之心證，信其事實上之主張大概為如此
    者為已足。）。再按，於非交易型之車禍侵權紛爭，債權人
    主張其因債務人不法侵害身體或健康之行為，致受有醫療費
    、喪失或減少勞動能力、增加生活上需要之損害，應由債務
    人負損害賠償責任時，法院非不得依民事訴訟法第277 條但
    書規定，減輕債權人之釋明責任，並於綜合債權人難以查知
    本無交易往來之債務人財產、債權人曾向債務人請求給付而
    遭斷然堅決拒絕、債務人應負賠償責任之可能性甚高、債權
    人聲請假扣押之金錢請求尚稱相當、債務人現有財產未遠高
    於債權人請求金額致債權人將來有難以獲償之虞等具體情事
    後，認所得薄弱之心證，已達降低後之證明度，信其事實上
    主張大概為如此，即非不得准為以供擔保為條件之假扣押裁
    定（最高法院105 年度台抗字第349 號裁定意旨參照）。
三、經查：
  ㈠關於假扣押之請求原因聲請人主張對相對人有前揭侵權行為
    損害賠償請求權存在，業據提出診斷證明書、高雄市政府警
    察局道路交通事故初步分析研判表、診斷證明書、醫療及耗
    材輔具費用單據、交通費用單據、薪資證明等為證，堪認聲
    請人就其對相對人有金錢請求之假扣押請求原因存在，已盡
    釋明之責。
  ㈡關於假扣押之原因聲請人主張兩造迄未達成和解，業據提出
    調解通知書為憑，且衡諸本件聲請人因上開車禍事故受有嚴
    重脊髓神經損傷等傷害，其因而支出醫療費用、看護費用，
    並受有精神上相當之痛苦非低，將來尚需支出必要之看護費
    用及其他生活必要支出，並考量相對人之名下財產總額未遠
    高於聲請人請求之金額，亦有本院調取之相對人稅務電子閘
    門財產所得調件明細表可稽，再佐以聲請人本件請求為非交
    易型之車禍侵權紛爭，揆諸前開說明，本院自得依民事訴訟
    法第277 條但書規定，減輕聲請人即債權人之釋明責任。是
    綜合上情，堪認相對人確有無法或不足清償、滿足聲請人債
    權之可能，應認聲請人就相對人將來有不能強制執行或甚難
    執行之虞之假扣押原因亦已有所釋明。是以，聲請人已釋明
    假扣押請求及其原因，雖其釋明尚有不足，惟其陳明願供擔
    保以補釋明之不足，其聲請於法即無不合，自應准許。
四、綜上所述，聲請人聲請假扣押，應予准許，並斟酌相對人因
    本件假扣押可能發生之損害，且衡以目前社會經濟狀況，爰
    依民事訴訟法第527條規定，酌定如主文第1 、2 項所示之
    擔保金額，為准、免假扣押之諭知。又擔保金之酌定為法院
    之職權，本件並非基於家庭生活費用或類此之特殊債權，聲
    請人請求應酌減擔保金至請求金額10分之1 ，尚與法無據，
    附此敘明。
五、據上論結，本件聲請為有理由，依民事訴訟法第95條、第78
    條，裁定如主文。
中　　華　　民　　國　　111 　年　　9 　　月　　2 　　日
                  高雄簡易庭  法　官  謝宗翰
以上正本係照原本作成。
如對本裁定抗告須於裁定送達後10日內向本院提出抗告狀，並繳
納裁判費新台幣1,000元。　　　　　
中　　華　　民　　國　　111 　年　　9 　　月　　2 　　日
                              書記官  許弘杰